# 求助陈版关于境外并购账务处理

提问人：achao 时间：2016-10-08 19:40:46
事情是这样的，我们公司现在准备成立一个香港公司，用香港公司收购境外澳洲B公司，澳洲B公司截止 2016 年 6 月 30 日的资产负债表显示其净资产为-2000万美元，同时澳洲B公司截止 2016 年 6 月 30 日欠其母公司澳洲A公司 3000 万美元。 我公司已经于澳洲A公司商定，用 1000 万美元作为对价收购其子公司B公司100%股权，同时签订协议将原来B公司欠A公司的 3000 万美元的债务也转为澳洲B公司欠香港公司 3000 万美元。 问题：在收购当天，香港公司除做长期股权投资 1000 万美元以外，还需要做应收账款B公司 3000 万美元吗？那贷方应该做什么?

回答人：chenyiwei
你说的情况，相当于以 1000 万美元的总价取得了澳洲B公司的 100 ％股权＋名义金额为 3000 万美元的债权。应按两者的相对公允价值比例进行分配（其中债权的公允价值为依据购买日状况确定的预计可收回金额），分别作为对澳洲B公司的股权投资和应收款项的初始计量金额。

提问人：achao 时间：2016-10-09 08:13:20
陈版您好，您说的有点高深，我看不很懂，基于B公司有良好的业绩预测，对B公司的债权公允价值是 3000 万，因为这笔款预计是可收回的。那是否我做账就是借：长投 1000 万，贷：银存 1000 万；借：其他应收款-B公司 3000 万，贷：资本公积/营业外收入 3000万？ 不知这样处理是否有问题？还有贷方应用什么科目？望解答。感谢！

回答人：chenyiwei
既然单是债权的公允价值就有 3000 万，为何卖方愿意 1000 万转让股权＋债权？建议进一步了解该交易的背景，并关注买卖双方是否为关联方，以及买方（或其关联方）是否还向卖方支付了其他形式的对价。

提问人：achao 时间：2016-10-09 14:54:53
朋友您好，感谢您的分析，我是这样想的，如果当时澳洲A公司并非以借款的形式将这 3000 万美元给B公司，则B公司单户报表上的所有者权益应该就是正 1000 万，正好与我的收购价持平。而在本例中正是由于A公司以债权的形式借款给B公司 3000 万美元才造成了现在B公司净资产为-2000万。

回答人：chenyiwei
长期股权投资不论是初始计量还是后续计量均不应出现贷方红字余额，所以你说的情况只能确认长期股权投资为零和债权 1000 万元，后续实际收回债权的金额高于该初始计量金额的差额确认为收益。

提问人：achao 时间：2016-10-10 14:15:57
那按照您的说法，在并购日我直接做借：应收账款 1000 万元，贷：银存 1000 万元吗？那长投怎么体现？同时并购日合并报表的时候抵消分录不平啊。。越来越复杂了。求助！

回答人：chenyiwei
个别报表层面只确认应收款项 1000 万，长期股权投资为零；合并报表层面需合理确定被并购企业的可辨认净资产公允价值和对其应收款项的预计可收回金额，超出 1000 万投资成本的差额在合并报表层面作为负商誉（营业外收入）